臺北高等行政法院判決
　　　　　　　　　　　　　　　　　　 94年度簡字第01086號
原　　　告　甲○○
被　　　告　臺北市政府社會局
代　表　人　薛承泰（局長）
訴訟代理人　乙○○
　　　　　　丁○○
　　　　　　丙○○
上列當事人間因低收入戶事件，原告不服臺北市政府中華民國94
年6月24府訴字第09412957900號訴願決定，提起行政訴訟。本院
判決如下：
　　主  文
原告之訴駁回。
訴訟費用由原告負擔。
    事實及理由
一、原告主張：
    原告現與兒子、女兒住臺北市，未與父母同住，被告將其父
    母之存款本金及其個人之股票投資列入計算顯有未合，又其
    因疾病影響工作能力，而原告子女所得不高，長子年初退伍
    ，以打工為業且無固定工作云云。
    聲明：訴願決定及原處分均撤銷。
          訴訟費用由被告負擔。
二、被告辯稱：
    依社會救助法第5條規定，原告全戶計算人口共4人（即原告
    、原告父親、原告母親及原告長女）。原告低收入戶輔導人
    口為原告1人。依財稅單位所提供最近1年度（92年度）財稅
    資料顯示：
    (一)原告47歲，離婚，現以修改衣服為業，原告稱其工作收入
      為計時制，時薪為新台幣（下同）60至80元，換算月薪約
      為10,560元至14,080元（時薪60元*8小時*22天=10, 560
      元、時薪80元*8小時*22天=14,080元），惟均低於基本工
      資，顯不合理。故考量其身體健康狀況，其收入以基本工
      資每月15, 840元計算。另依92年度財稅資料顯示有動產
      （投資）1筆計40, 000元。
    (二)原告父親李有崑，68歲，已婚，依社會救助法第5條之3規
      定為無工作能力者，每月薪資所得以0元計算。惟依92年
      度財稅資料顯示有利息所得1筆計16,291元，故其每月收
      入以1,358元計算。其中利息所得16,291元，依臺灣銀行
      提供之92年1月1日至12月31日一年期定期存款之平均「固
      定利率」1.581％，推算其存款本金為1,030,424元。另依
      92年度財稅資料顯示有不動產（房屋1筆及土地2筆）3筆
      計2,680,600元。
    (三)原告母親黃爐花，68歲，已婚，依社會救助法第5條之3規
      定為無工作能力者，每月薪資所得以0元計算。惟依92年
      度財稅資料顯示有利息所得3筆計32,832元，故其每月收
      入以2,736元計算。其中利息所得32,832元，依臺灣銀行
      提供之92年1月1日至12月31日一年期定期存款之平均「固
      定利率」1.581％，推算其存款本金為2,076,661元。
    (四)原告長女蔡奕歆，24歲，依92年度財稅資料查無薪資所得
      ，現以打工為業，且行業別不明，依社會救助法第5條之
      3規定具工作能力，依社會救助法第5條之1規定，其收入
      以各業員工初任人員平均薪資每月23,742元計算。
    (五)原告全戶4人家庭年總收入為524,107元，平均每人每月收
      入為10,919元；原告全戶動產（含存款本金及投資）共5
      筆，總金額為3,147,085元，平均每人為786,771元；原告
      全戶不動產（含土地、房屋）共計3筆，總金額為
      2,680,600元。
    (六)另原告於主張因疾病影響工作能力及原告子女所得不高云
      云，惟本件原告未能通過93年度低收入戶總清查，係因全
      戶平均每人之存款本金超過94年度動產之標準（即平均每
      人不超過15萬元），非因平均每人每月總收入超過94年度
      之標準，故原告之主張不足為採。又原告主張原告長子年
      初退伍，以打工為業且無故定工作乙節，惟原告未能主動
      提具長子年初退伍資料供被告審核，故依行為時社會救助
      法規定，原告長子不予列計。即便將原告長子列入計算，
      原告全戶5人，平均每人之動產（含存款本金及投資）為
      629，417元，仍不符合94年度之動產標準（即平均每人不
      超過15萬元）。
    (七)依94年度臺北市最低生活費標準暨家庭財產金額（全戶平
      均每人每月總收入為13,562元，全家人口之存款投資平均
      每人不超過15萬元及全家人口之土地房屋價值不超過500
      萬元），原告全戶4人平均每人之動產超出94年度低收入
      戶之標準，不符低收入戶資格。
    綜上，被告核認原告全戶平均每人之動產超過標準，爰自94
    年3月起註銷低收入戶資格，復為顧及原告生活，免因驟然
    喪失相關福利影響生計，特延長原告全戶低收入戶資格至94
    年6月止，自屬有據，原處分請續予維持等語。
    (八)提出臺北市政府94年2月24日府社二字第09404253100號公
      告、被告94年3月4日北市社二字第09431983400號公告、
      臺灣銀行營業(一)93年8月5日營一存字第09300070251號函
      、被告93年8月9日北市社二字第09337427000號函、93年6
      月8日北市社二字第09335401300號函、94年2月21日北市
      社二字第09431515900號函、臺北市文山區公所94年2月24
      日北市文社字第0943039640G號函、訴願決定書、原告全
      戶戶籍資料、原告全戶92年度財產、所得資料清單等件影
      本為證。
    聲明：駁回原告之訴
          訴訟費用由原告負擔。
三、按本法所稱主管機關：在中央為內政部；在直轄市為直轄市
    政府；在縣（市）為縣（市）政府；本法所稱低收入戶，指
    經申請戶籍所在地直轄市、縣（市）主管機關審核認定，符
    合家庭總收入平均分配全家人口，每人每月在最低生活費以
    下，且家庭財產未超過中央、直轄市主管機關公告之當年度
    一定金額者。前項所稱最低生活費，由中央、直轄市主管機
    關參照中央主計機關所公布當地區最近1年平均每人消費支
    出百分之六十定之，並至少每3年檢討1次；直轄市主管機關
    並應報中央主管機關備查。第1項所稱家庭財產，包括動產
    及不動產，其金額應分別定之。第1項申請應檢附之文件、
    審核認定程序等事項之規定，由直轄市、縣（市）主管機關
    定之；前條第1項所稱家庭，其應計算人口範圍，除申請人
    外，包括下列人員：一、配偶。二、直系血親。三、同一戶
    籍或共同生活之兄弟姊妹。四、前3款以外，認列綜合所得
    稅扶養親屬免稅額之納稅義務人；低收入戶得向戶籍所在地
    直轄市、縣（市）主管機關申請生活扶助，社會救助法第3
    條、第4條、第5條第1項及第10條第1項各定有明文。
四、又臺北市政府90年8月23日府秘二字第9010798100號公告略
    以，主旨：公告本府主管業務委任事項，並自90年9月1日起
    生效。…公告事項：…四、本府將下列業務委任本府社會局
    ，以該局名義執行之：…(三)社會救助法中有關本府權限事項
    ；另94年2月24日府社二字第09404253100號公告略以，主旨
    ：公告本市因應94年1月19日公布修正之社會救助法暨93年
    度低收入戶總清查後有關各類低收入戶資格之存續期間。…
    …公告事項：原為本市低收入戶，經93年度總清查後，其低
    收入戶資格存續期間依審核結果按以下各類別實施：…四、
    動產或不動產其一不符規定者：准予延續其低收入戶身分至
    94年6月止，惟該過渡期間僅享學雜費減免、第5類健保人口
    加保、托育補助、老人、身心障礙者安置照顧等低收入戶相
    關福利，但不予發放生活扶助費。再者，被告93年8月9日北
    市社二字第09337427000號函略以，主旨：有關…「低收入
    戶」…合計利息收入之換算利率…說明：…二、92 年財稅
    資料之利息收入換算利率，依臺灣銀行提供之92年1 月1日
    至92年12月31日1年期定期存款之平均「固定利率」（即為
    百分之一點五八一）計算；又94年3月4日北市社二字第
    09431983400號公告略以，主旨：公告本市94年度最低生活
    費標準暨家庭財產金額。…公告事項：本市94年度最低生活
    費標準定為每人每月新臺幣13,562元；家庭財產之動產金額
    定為全家人口之存款投資平均每人不超過15萬元，家庭財產
    之不動產金額定為全家人口之土地房屋價值不超過500萬元
    ，並自社會救助法修正公布生效日起生效。上開各該公告及
    函釋，與相關法規並無不合，自得予以援用。
五、本件原告接受臺北市93年度低收入戶總清查，經該市文山區
    公所初審後報請被告核定，案經被告核認原告全戶4人平均
    每人存款投資超過15萬元，不符社會救助法第4條第1項規定
    ，爰以94年2月21日北市社二字第09431515900號函核定自94
    年3月起註銷其低收入戶資格，惟生活扶助費除外之各項低
    收入戶相關福利得繼續享領至94年6月止。嗣該市文山區公
    所以94年2月24日北市文社字第0943039640G號函轉知原告上
    開審核結果。原告不服，提起訴願，亦遭駁回等情，為兩造
    所不爭，且有上開各該函文、原處分及訴願決定書等件影本
    附訴願機關卷可稽。
六、原告主張其與兒子、女兒住臺北市，未與父母同住，被告將
    其父母之存款本金及其個人之股票投資列入計算顯有未合，
    又其因疾病影響工作能力，而原告子女所得不高，長子年初
    退伍，以打工為業且無固定工作，故應符合低收入戶資格云
    云，惟其主張為被告所否認。被告則稱原告未能通過93年度
    低收入戶總清查，係因全戶平均每人之存款本金超過94年度
    動產之標準（即平均每人不超過15萬元），非因平均每人每
    月總收入超過94年度之標準，又原告未能主動提具長子年初
    退伍資料供被告審核，故依行為時社會救助法規定，原告長
    子不予列計。即便將原告長子列入計算，原告全戶5人，平
    均每人之動產（含存款本金及投資）為629，417元，仍不符
    合94年度之動產標準等語，資為爭議。
七、經查，依前揭社會救助法第5條規定，原告家庭應計算人口
    為原告及其父親、母親、長女，共計4人，其家庭財產動產
    部分依92年度財稅原始資料明細核計如下：
    (一)原告依92年度財稅資料查有投資1筆計40,000元。
    (二)原告父親李有崑，依92年度財稅資料查有利息所得1筆計
      16,291元，復依被告93年8月9日北市社二字第
      09337427000 號函規定，92年財稅資料之利息收入換算利
      率以臺灣銀行提供之92年1月1日至92年12月31日1年期定
      期存款之平均固定利率（即為百分之一點五八一）計算，
      其存款本金約為1,030,424元。
    (三)原告母親黃爐花，依92年度財稅資料查有利息所得3筆計
      32,832元，復依上開利息收入換算利率（百分之一點五八
      一）計算，其存款本金約為2,076,660元。
    (四)原告長女蔡奕歆依92年度財稅資料查無動產。
    綜上，原告全戶4人，其家庭財產動產部分（即存款投資）
    合計約為3,147,084 元，平均每人存款投資金額為786,771
    元，此有原告家庭應計算人口之戶籍謄本及94年4月13日製
    表之財稅原始資料明細等影本附訴願機關卷可稽。是以原告
    全戶平均每人存款投資金額，超過前揭被告94年3月4日北市
    社二字第09431983400號公告所定全家人口之存款投資平均
    每人不超過15萬元之限制。
八、至原告主張列計其父母親之動產有失公平，又其身體多病且
    收入微薄，請維持原低收入戶資格等情，雖屬可憫，惟依前
    揭社會救助法第5條第1項第2款規定，原告家庭應計算人口
    範圍包含原告父母親。又按當事人主張有利於己之事實者，
    就其事實有舉證之責任，民事訴訟法第277條前段定有明文
    ；而依行政訴訟法第136條規定，上開規定為行政訴訟程序
    所準用。又當事人主張事實，須負舉證責任，倘其所提出之
    證據，不足為主張事實之證明，自不能認其主張之事實為真
    實，改制前行政法院36年判字第16號，亦著有判例。本件原
    告雖主張，長子年初退伍，以打工為業且無固定工作云云，
    然查，原告未能提具長子年初退伍資料供被告審核，故依行
    為時社會救助法規定，原告長子不予列計；即便將原告長子
    列入計算，原告全戶5人，平均每人之動產（含存款本金及
    投資）為629，417元，仍不符合94年度之動產標準。故依上
    開規定及說明，原告之主張，尚非可採。
九、從而，被告以原告全戶4人平均每人存款投資超過15萬元，
    不符社會救助法第4條第1項規定為由，自94年3月起註銷其
    低收入戶資格，惟生活扶助費除外之各項低收入戶相關福利
    得繼續享領至94年6月止，於法並無違誤。訴願決定遞予維
    持，亦無不合。原告徒執前詞，訴請撤銷，為無理由，應予
    駁回。
據上論結，本件原告之訴為無理由，依行政訴訟法第236條、第
233條第1項、第98條第3項前段，判決如主文。
中　　華　　民　　國　　94　　年　  12　　月　 30  　 日
                  　　　　 第五庭　法　官  蕭忠仁
上為正本係照原本作成。
本件以訴訟事件所涉及之法律見解具有原則性者為限，始得於本
判決送達後20日內向本院提出上訴狀並表明上訴理由，如已於本
判決宣示後送達前提起上訴者，應於判決送達後20日內補具上訴
理由（均按他造人數附繕本），且經最高行政法院許可後方得上
訴。
中　　華　　民　　國　　94　　年　  12　　月　 30  　 日
 　　  　　　　　　　   　　　     書記官  蕭純純
